臺灣基隆地方法院刑事裁定　　　　　　　100年度訴字第588號
公　訴　人　臺灣基隆地方法院檢察署檢察官
被　　　告　張志文
選任辯護人　黃雅羚律師
　　　　　　黃丁風律師
被　　　告　賴柏林
選任辯護人　曹大誠律師（法律扶助律師）
上列被告因毒品危害防制條例案件，經檢察官提起公訴 （100年
度偵字第2963號、第3407號、第3647號、第3649號），本院裁定
如下：
    主  文
張志文、賴柏林均自民國壹佰零壹年壹月貳拾陸日起延長羈押貳
月。
    理  由
一、按刑事訴訟法第101條第1項所定：「被告經法官訊問後，認
    為犯罪嫌疑重大，而有左列情形之一，非予羈押，顯難進行
    追訴、審判或執行者，得羈押之︰一、逃亡或有事實足認為
    有逃亡之虞者。二、有事實足認為有湮滅、偽造、變造證據
    或勾串共犯或證人之虞者。三、所犯為死刑、無期徒刑或最
    輕本刑為五年以上有期徒刑之罪者。」首段文字即表明羈押
    之目的，唯在於保全之必要，且受比例原則限制。是倘單以
    犯重罪作為羈押之要件，除可能背離羈押應係不得已之最後
    手段性質外，其對被告武器平等與充分防禦權行使上之限制
    ，亦有違背比例原則之虞，更因何異刑罰之預先執行，違背
    無罪推定原則所禁止對未經判決有罪確定之被告執行刑罰，
    及禁止僅憑犯罪嫌疑就施予被告類似刑罰措施之精神。考諸
    上揭第3 款規定之法理，實係因被告所犯為死刑、無期徒刑
    或最輕本刑為5 年以上有期徒刑之罪，可以預期將受重刑宣
    判，其為規避刑罰之執行而妨礙追訴、審判程序進行之可能
    性增加，國家刑罰權有難以實現之危險，是為防免其實際發
    生，在此維持重大之社會秩序及增進重大之公共利益之限度
    內（憲法第23條），乃具有正當性。從而，基於憲法保障人
    民身體自由之意旨，被告犯上開重罪條款且嫌疑重大者，仍
    應有相當理由認為其有逃亡、湮滅、偽造、變造證據或勾串
    共犯或證人等之虞，法院斟酌命該被告具保、責付或限制住
    居等侵害較小之手段，均不足以確保追訴、審判或執行程序
    之順利進行，此際予以羈押，方堪稱係屬維持刑事司法權有
    效行使之最後必要手段。是被告縱然符合上揭第3 款之羈押
    事由，法官仍須就犯罪嫌疑是否重大、有無羈押必要、有無
    不得羈押之情形予以審酌，非謂一符合該款規定之羈押事由
    ，即得予以羈押。業經司法院釋字第665 號解釋釋明在案。
    上揭所稱「相當理由」，與同條項第1款、第2款法文內之「
    有事實足認有……之虞」（學理上解釋為「充分理由」）尚
    屬有間，其條件當較寬鬆。良以重罪常伴有逃亡、滅證之高
    度可能，係趨吉避凶、脫免刑責、不甘受罰之基本人性，倘
    一般正常之人，依其合理判斷，可認為該犯重罪嫌疑重大之
    人具有逃亡或滅證之相當或然率存在，即已該當「相當理由
    」之認定標準，不以達到充分可信或確定程度為必要。以量
    化為喻，若依客觀、正常之社會通念，認為其人已有超過百
    分之五十之逃亡、滅證可能性者，當可認具有相當理由認為
    其有逃亡、滅證之虞。此與前二款至少須有百分之八十以上
    ，始足認有該情之虞者，自有程度之差別。再其認定，固不
    得憑空臆測，但不以絕對客觀之具體事實為限，若有某些跡
    象或情況作為基礎，即無不可。至相關之事實或跡象、情況
    ，鑑於此非屬實體審判之核心事項，自以自由證明為已足，
    並不排斥傳聞證據，斯不待言（最高法院98年度台抗字第66
    8號刑事裁定可資參照）。
二、而查本案被告張志文、賴柏林因違反毒品危害防制條例案件
    ，經臺灣基隆地方法院檢察署檢察官提起公訴，本院以 100
    年度訴字第588 號受理並核閱卷證及訊問被告二人後，根據
    被告二人之供述、卷附證人指證及通訊監察譯文等證據，認
    其二人共同或單獨涉犯毒品危害防制條例第4條第2項之販賣
    第二級毒品罪，嫌疑重大，此部分所犯均係最輕本刑5 年以
    上有期徒刑之罪，又被告張志文之供述與部分證人指證及通
    訊監察譯文顯示內容雖略有差距，然就大部分犯行均自白犯
    罪，賴柏林則就起訴事實全部認罪，是本院認被告二人確涉
    犯販賣第二級毒品之最輕本刑為5 年以上有期徒刑之罪，嫌
    疑重大，按訴訟程度及卷證資料等情，符合刑事訴訟法第10
    1第1項第3 款之法定羈押原因，洵無疑義。又重罪常伴有逃
    亡之高度可能，本院因認被告二人除符合刑事訴訟法第 101
    條第1項第3款所定羈押事由外，亦有逃亡之虞，非予羈押，
    顯難進行審判，而有羈押之必要，裁定自民國100年8月26日
    起執行羈押，復裁定自同年11月26日起延長羈押期間2 月；
    嗣本院於100 年12月19日判決，判處被告二人共同或單獨販
    賣第二級毒品罪，是本院已認定被告二人確涉犯上開販賣第
    二級毒品之最輕本刑5 年以上有期徒刑之罪；另重罪常伴有
    逃亡之高度可能，係趨吉避凶、脫免刑責、不甘受罰之基本
    人性，倘一般正常之人，依其合理判斷，可認為該犯重罪嫌
    疑重大之人具有逃亡或滅證之相當或然率存在，即已該當「
    相當理由」之認定標準，不以達到充分可信或確定程度為必
    要。以量化為喻，若依客觀、正常之社會通念，認為其人已
    有超過百分之五十之逃亡、滅證可能性者，當可認具有相當
    理由認為其有逃亡、滅證之虞，業如前述。被告二人分別經
    本院判處應執行有期徒刑4年10月、4年，刑期非短，是本院
    權衡國家刑事司法權之有效行使、社會秩序及公共利益、被
    告二人人身自由之私益及其防禦權受限制程度，認為非予繼
    續羈押，無法確保嗣後審判或執行程序之順利進行，因而無
    法以具保、限制住居替代羈押；易言之，對被告維持羈押處
    分尚屬適當且必要，而符合比例原則，亦與司法院大法官釋
    字第665 號解釋意旨無違；被告二人於上開延長羈押期間屆
    滿前之同年12月5 日經本院訊問、核閱卷證及審酌檢察官及
    辯護人之意見後，被告賴柏林雖稱有胃痛、心律不整等身體
    不適情形，然經本院函詢法務部矯正署基隆看守所結果，該
    所函覆被告賴柏林在押期間，雖有胃痛、胸悶、頭痛、流鼻
    水、腹瀉等症狀，但未覆稱被告賴柏林該症狀有何造成生命
    危險之情況，此有該所100年12月9日基所衛字第1001000406
    號函可考，是認被告二人仍具有刑事訴訟法第101條第1項第
    3款及第1款之羈押原因及羈押之必要性，應予繼續執行羈押
    ，爰裁定被告二人均自101年1月26日起延長羈押2月。
三、依刑事訴訟法第108條第1項、第5項，裁定如主文。
中    華    民    國   100    年    12    月    23    日
                  刑事第四庭審判長法  官  鄭景文
                                  法  官  施添寶
                                  法  官  李辛茹
以上正本證明與原本無異。
對於本件裁定如有不服，應於送達後5 日內，向本院提出抗告書
狀，敘述抗告之理由，抗告於臺灣高等法院。
中    華    民    國   100    年    12    月    23    日
                                  書記官  劉珍珍